【裁判字號】    97,小上,50
【裁判日期】    971128
【裁判案由】    損害賠償
【裁判全文】
臺灣桃園地方法院民事裁定              97年度小上字第50號
上  訴  人  丙○○
被  上訴人  乙○○
法定代理人  甲○○
上列當事人間請求損害賠償事件，上訴人對於民國97年8 月25日
本院97年度桃小字第1688號第一審判決提起上訴，本院裁定如下
：
    主  文
上訴駁回。
第二審訴訟費用新台幣壹仟伍佰元由上訴人負擔。
    理  由
一、按對於小額程序之第一審裁判之上訴或抗告，非以其違背法
    令為理由，不得為之，民事訴訟法第436 條之24第2 項定有
    明文。而所謂違背法令，依同法第436 條之32第2 項準用同
    法第468 條、第469 條第1 款至第5 款規定，係指判決不適
    用法規或適用不當者，以及（一）判決法院之組織不合法者
    ，（二）依法律或裁判應迴避之法官參與裁判者，（三）法
    院於權限之有無辨別不當或違背專屬管轄之規定者，（四）
    當事人於訴訟未經合法代理者，（五）違背言詞辯論公開之
    規定者而言。次依民事訴訟法第436 條之25規定，小額程序
    之上訴狀內應記載上訴理由，表明下列二款事項：（一）原
    判決所違背之法令及其具體內容；（二）依訴訟資料可認為
    原判決有違背法令之具體事實，即上訴人於上訴狀或理由書
    內應有具體之指摘，並揭示該法規之條項或內容，若係成文
    法以外之法則，應揭示該法則之旨趣，倘為司法院之解釋或
    最高法院之判例，則應揭示該判解之字號或其內容，如上訴
    狀或理由書未依此項方法表明者，即難認為已對原判決違背
    法令有具體之指摘，其上訴自難認為合法，此有最高法院71
    年度台上字第314 號判例意旨可參。
二、本件上訴意旨略以：
  (一)事發前上訴人因見被上訴人來自經濟較為弱勢之單親家庭，
    家人疏於照料，予其特別關懷與照顧，平日不收分文接送被
    上訴人，自掏腰包供應其午晚餐，被上訴人法定代理人未繳
    補習費時亦向任教之安親班主任請求寬限，甚至慨以自己之
    保險金代墊，在被上訴人法定代理人未還分毫下，仍持續不
    吝付出近5 個月，被上訴人法定代理人對上訴人付出亦表達
    感謝。事發當日上訴人基於家長事前授權必要時得行使教師
    懲戒權，在所有其他侵害較小手段均用盡亦不能達教育目的
    下，始以拍面11x7平方公分之愛心手拍打被上訴人2 下，且
    上訴人有控制力道，並非如被上訴人所言猛力揮打，被上訴
    人於事發7 日後驗傷仍見臀部7x10平方公分及15x15 平方公
    分之2 大片嚴重瘀傷，是被上訴人之傷顯非上訴人所造成。
    且被上訴人當日事發後與事後多日亦如往常於安親班活動自
    如，愉悅玩耍，足證被上訴人無任何身心受到重大傷害之情
    形，故被上訴人請求損害賠償並不合理。
  (二)被上訴人於原審起訴違反刑事訴訟法第488 條但書關於提起
    附帶民事訴訟之期間規定。
  (三)上訴人未接獲原審調解期日之傳喚通知，原審未合法送達。
  (四)上訴聲明：
  1.原判決不利於上訴人之部分廢棄。
  2.上開廢棄部分，被上訴人之第一審之訴駁回。
三、按因犯罪而受損害之人，於刑事訴訟程序得附帶提起民事訴
    訟，對於被告及依民法負賠償責任之人，請求回復其損害。
    提起附帶民事訴訟，應於刑事訴訟起訴後第二審辯論終結前
    為之。但在第一審辯論終結後提起上訴前，不得提起，刑事
    訴訟法第487 條第1 項、第488 條分別有明文。經查，被上
    訴人係於97年2 月27日提起刑事附帶民事訴訟，此有被上訴
    人之刑事附帶民事起訴狀上本院收文章在卷可稽（參見本院
    97年度附民字第20號卷第1 頁），又本件所涉刑事部分係於
    96年9 月10日由台灣桃園地方法院檢察署以95年度偵字第25
    281 號對本件上訴人及訴外人黃雅琳提起公訴，經本院刑事
    庭以97年度易字第20號受理，嗣該刑事案件於97年5 月16日
    言詞辯論終結，並於同月30日宣判，有該刑事判決1 件附卷
    可佐（參見原審卷第9 頁），揆諸上開規定，被上訴人提起
    附帶提起民事訴訟，於法並無相違，是上訴人主張被上訴人
    於原審起訴違反刑事訴訟法第488 條但書關於提起附帶民事
    訴訟之期間規定云云，並非可採。
四、次查，原審通知書之送達住址除依上訴人之戶籍地址（即台
    北縣貢寮鄉○○村○ 鄰○○街23號）外，尚依上訴人所陳明
    之桃園縣蘆竹鄉○○○街22號5 樓地址送達通知書，依卷附
    送達證書所示，戶籍地址於97年7 月16日交付上訴人之父趙
    木樹，另上訴人陳明之住址於97年7 月17日以寄存送達方式
    送達於上訴人，故原審97年8 月14日調解期日通知書之送達
    ，依民事訴訟法第138 條規定，已於97年7 月27日發生寄存
    送達之效力，是以本件並無上訴人所稱未合法送達之情事。
    復按，小額訴訟程序所定事件，依法應行調解程序者，如當
    事人一造於調解期日5 日前，經合法通知無正當理由而不於
    調解期日到場，法院得依到場當事人之聲請，命即為訴訟之
    辯論，並得依職權由其一造辯論而為判決，民事訴訟法第43
    6 條之12第1 項定有明文。查本件上訴人於原審行調解期日
    97年8 月14日之前5 日（即97年8 月9 日）已受合法通知，
    且上訴人無正當理由而不到場，原審逕依被上訴人之聲請，
    命即為訴訟之辯論，並為一造辯論而為判決，於法有據，是
    上訴人主張其未接獲原審調解期日之傳喚通知，原審未合法
    送達云云，亦不足採。
五、至於上訴人另謂基於教師懲戒權始以愛心手拍打被上訴人2
    下，上訴人有控制力道，並非如被上訴人所言猛力揮打，被
    上訴人於事發7 日後驗傷猶見臀部2 大片嚴重瘀傷，愛心手
    拍面僅11x7平方公分，臀部卻見7x10平方公分及15x15 平方
    公分之大片瘀傷，是被上訴人之傷顯非上訴人所造成，且被
    上訴人當日事發後與事後多日亦如往常於安親班活動，足證
    被上訴人無任何身心受到重大傷害之情，故被上訴人請求損
    害賠償並不合理等情，此均在爭執原審認定之事實，惟其均
    未具體說明原審判決究竟有何不適用法規、適用法規不當、
    或有何民事訴訟法第469 條第1 款至第5 款之事實。揆諸首
    揭說明，本件上訴人之上訴狀所載上訴理由，難認已依法具
    體表明原審判決如何違背法令，是其上訴未合於民事訴訟法
    第436 條之25之規定，揆諸首揭條文及判例之說明，自難認
    上訴人之上訴合法，應予駁回。並依同法第436 條之32第1
    項準用第436 條之19規定，確定本件訴訟費用額如主文第2
    項所示。
六、據上論結，本件上訴為不合法，依民事訴訟法第436 條之32
    第1 項、第2 項、第444 條第1 項前段、第436 條之19第1
    項、第95條、第78條，裁定如主文。
中    華    民    國    97    年    11    月    28    日
                  民事第一庭  審判長法  官  郭琇玲
                                    法  官  陳雪玉
                                    法  官  林哲賢
上為正本係照原本作成。
本裁定不得抗告。
中    華    民    國    97    年    12    月     8    日
                                    書記官  羅美英


司法院資訊處製作；財團法人民間司法改革基金會備份。
